【裁判字號】    89,易緝,101
【裁判日期】    890810
【裁判案由】    詐欺
【裁判全文】
臺灣臺南地方法院刑事判決                        八十九年度易緝字第一一號
    公  訴  人  臺灣台南地方法院檢察署檢察官
    被      告  甲○○
右列被告因詐欺案件，經檢察官提起公訴 (七十九年度偵字第四八一七號)，本院判
決如左：
    主  文
甲○○無罪。
    理  由
一、公訴意旨略以：被告甲○○基於意圖為自己不法所有之概括犯意，於民國七十八
    年八月至七十九年一月中旬，以開設證券公司為詞，先後數次向告訴人乙○○、
    盧瓊惠、盧瓊華父女借錢，使彼等陷於錯誤而交付新台幣（下同）一千零六十八
    萬元（公訴人誤載為一千零六十八元），詎被告甲○○得款後竟不知去向，因認
    被告涉有刑法第三百三十九條第一項之詐欺罪云云。
二、經查公訴人認被告甲○○涉有上開詐欺犯嫌，無非以告訴人乙○○之指訴，並有
    被告簽發之本票三十八張扣案為主要依據。訊據被告甲○○固不否認卷附之本票
    為其所簽發，惟堅決否認有上開犯嫌，辯稱：並未以開設證券公司為由向告訴人
    詐財，上開本票係向告訴人之女婿楊聰哲陸續借款二百萬元而簽發，前筆借款有
    還，後筆借款方可再借，且利息一併照算，嗣後因與楊聰哲熟稔一時疏忽，未將
    已清償借款之本票索回，致金額累積至一千餘萬元等語。
三、按犯罪事實，應依證據認定之，無證據不得推定其犯罪事實。又不能證明被告犯
    罪者，應諭知無罪之判決，刑事訴訟法第一百五十四條、第三百零一條第一項分
    別定有明文。又刑法第三百三十九條第一項詐欺罪之成立，以意圖為自己或第三
    人不法之所有，以詐術使人將本人或第三人之物交付為要件。所謂以詐術使人交
    付，必須被詐欺人因其詐欺而陷於錯誤，若其所用方法，不能認為詐術，亦不致
    使人陷於錯誤，即不構成該罪，最高法院四十六年台上字第二六０號著有判例可
    稽。至告訴人於刑事訴訟法上與被告乃立於對立之地位，其之指訴乃以使被告受
    刑事追訴處分為目的，仍應調查其他必要之證據，以察其是否與事實相符，始得
    採為認定被告犯罪之依據。經查：
(一)、告訴人乙○○係為貪圖被告借款之利息較投資公司為高，故集資借款與被告，而
    非被告以投資證券公司為詐術，致告訴人乙○○陷於錯誤而出借款項，此據告訴
    人乙○○於本院審理時自承：經人介紹被告因利息比投資公司高，所以我及我親
    人也都借給他了；認識他不久約一個月陸陸續續借他錢，因他是代書有在幫人週
    轉錢，所以借給他；等語在卷，有筆錄在卷可稽。另告訴人復未舉出任何被告有
    以開設證券公司為由向其施詐之證據方法供本院調查以實其說，故自難以告訴人
    乙○○前後不一而有瑕疵之指訴，遽為被告不利之認定。
(二)、另查告訴人自稱與被告僅認識月餘，即陸續借款與被告，惟查被告簽發與告訴人
    收執用為借款憑證之本票，其發票之日期為自七十八年間起至七十九年一月止，
    時間長達五個月，而該等本票之發票日據告訴人指訴即為被告借款之日期，此有
    告訴人所提出卷附本票影本三十八張及告訴人自行製作提出之受害金額明細表在
    卷可稽，另上開本票上均未記載到期日，依票據法第一百二十條第二項之規定，
    為見票即付，即告訴人隨時可得提示請求付款，則告訴人如何可能在與被告並不
    熟識且前債未還又無其他擔保之情況下，於五個內陸續累積出借款項達一千餘萬
    元，顯與常情不合，故告訴人所提出卷附本票實不足據為被告詐欺犯行之依憑，
    被告上開還款疏未取回本票之辯解應堪採信，
四、綜上所述，被告所辯尚堪採信，其所為核與詐欺取財之構成要件有間，被告應無
    詐欺取財之犯行，此外復查無其他積極證據足資證明被告有詐欺取財之情事，不
    能證明被告犯罪，依法應諭知無罪之判決。
據上論斷，應依刑事訴訟法第三百零一條第一項，判決如主文。
本案經檢察官蘇聰榮到庭執行職務。
中      華      民      國      八十九      年      八    月    十      日
                                  臺灣臺南地方法院刑事第二庭
                                      法  官      鄧  希  賢
右正本證明與原本無異。
如不服本判決，應於判決送達後十日內向本院提出上訴狀( 應附繕本 )。
                                      書記官      陳  美  蓉
中      華      民      國      八十九      年      八    月    十      日


司法院資訊處製作；財團法人民間司法改革基金會備份。
